臺灣新北地方法院行政訴訟判決　　　　　110年度交字第610號
原　　　告　尹六弟　

被　　　告　新北市政府交通事件裁決處

代　表　人　李忠台　
訴訟代理人　黃慧婷　　律師

上列當事人間因交通裁決事件，原告不服被告民國 110 年 9 月
10日製開新北裁催字第48-CG0000000號違反道路交通管理事件裁
決，提起行政訴訟，本院判決如下：
    主  文
一、原告之訴駁回。
二、訴訟費用新臺幣參佰元由原告負擔。
    事實及理由
壹、程序方面：
一、原告不服被告所為道路交通管理處罰條例第 8條的裁決而提
    起撤銷訴訟，依行政訴訟法第237條之1，應適用交通裁決事
    件訴訟程序。本件因卷證資料已經明確，本院依同法第237
    條之7規定，於是不經言詞辯論，直接裁判。
二、另被告機關就本案違規事實（如下爭訟概要欄所示），前以
    110 年8 月17日製開新北裁催字第48-CG0000000號違反道路
    交通管理事件裁決書，經本院以110 年8 月23日新北院賢行
    審二110 年度交字第610 號函請被告重新審查，經被告重新
    審查後，以『吊扣期間加倍』及『吊銷牌照或駕照』二處罰
    之效力，繫於將來可能發生之事實，生效與否完全處於不確
    定之狀態，顯已嚴重違反憲法法治國原則導出之明確性原則
    ，已達重大明顯之程度，如裁決機關作成附加以受處分人逾
    期未履行繳送義務為停止條件，依道路交通管理處罰條例第
    65條第1 款、第2 款之『吊扣期間加倍』及『吊銷牌照或駕
    照』之行政罰，應屬無效。」。故為避免一次裁決導致原處
    分無效，爰被告刪除原裁決書裁罰主文第二項，，並於110
    年9 月10日依相同之舉發違規事實及舉發違反法條重新製開
    上開裁決書，則被告變更後之裁決，並非依原告之請求處置
    ，
    本件自不得視為原告撤回起訴，本院自仍應就被告變更後即
    110 年9 月10日製開新北裁催字第48-CG9A30502號違反道路
    交通管理事件裁決書為審理之標的，核先敘明。
貳、實體方面：
一、爭訟事實概要：緣原告甲○○駕駛訴外人所有之車牌號碼
    000-00 號自用大貨車（下稱系爭汽車），於民國（下同）
    110 年 8 月 17 日 14 時 17 分，行經板橋區華江一路與
    華江五路時，因有左轉彎未打方向燈之故，經新北市政府警
    察局海山分局 (下稱原舉發單位)警員於執行取締違規勤務
    時發現有上開違規事實在案，遂驅車上前予以攔查；攔查過
    程中，警員另發覺原告並未申請通行證，且號牌汙損不潔，
    且談話中見原告面色潮紅且散發酒氣，以檢測儀初步檢測後
    有酒精反應，遂請原告下車接受呼氣酒精濃度檢測，經測得
    其吐氣酒精濃度達每公升 0.16 毫克而有「吐氣酒精濃度達
    0.15 以上未滿 0.25mg/l(濃度 0.16mg/l)」之違規行為，
    乃填製掌電字第CG9A30502 號舉發違反道路交通管理事件通
    知單當場舉發，記載應到案日期 110 年 9 月 16 日前，並
    移送被告處理，被告乃依道路交通管理處罰條例第35條第1
    項第1款及第24條（即同條第1項第2款）規定，於同日製開
    新北裁催字第48-CG0000000號違反道路交通管理事件裁決書
    ，裁處「罰鍰新臺幣（下同）3 萬3,000 元整，吊扣駕駛執
    照24個月，並應參加道路交通安全講習」，經本院函請重新
    審查，被告為避免一次裁決導致原處分無效，爰被告更正原
    裁決書裁罰主文，並於110 年9 月10日依相同之舉發違規事
    實及舉發違反法條，重新製開上開裁決書，原告仍不服，乃
    提起
    本件行政訴訟。
二、原告起訴主張及聲明：
㈠、原告主張要旨：
    原告因前一日110年8月16日母親生日喝了燒酒雞，因平日工
    作為駕駛水泥預拌車，經警員酒測0.16mg/cc，酒測值0.16m
    g/cc超過最低標準0.15，只有0.01，而警方所用呼氣酒精測
    試器，有每公升0.02毫克誤差，超標0.01，無肇事不應被罰
    況吊扣駕照，致本人無法謀生，懇請撤銷原裁罰。
㈡、聲明：⑴原處分撤銷。⑵訴訟費用由被告負擔。
三、被告答辯及聲明：
㈠、答辯理由：
⑴、查原告因有駕駛車輛未依規定使用方向燈之違規而經舉發警
    員目睹並盤查，盤查過程中聞其酒氣濃厚且面色潮紅，並且
    發現原告並未申請通行證且號牌汙穢，已達警職法第8條第1
    項所指之合理懷疑程度而依該條項第3款對其實施酒測，酒
    測之前提程序並無不法，上開情節有警員之職務報告可參(
    被證3)。
⑵、原告下車後，警員向其陳明其有未打方向燈、未申請通行證
    及號牌汙損之違規事實，並向其確認何時飲酒，原告則答以
    「沒有」，隨後警員復給予原告漱口之機會並確認其口中無
    異物；原告漱口完以後，警員隨即開始向原告宣讀酒測之法
    律效果，隨後警員取出全新吹嘴將儀器歸零後，向原告說明
    酒測儀器之使用方式，並測出原告有酒測超標之事實(0.16m
    g/l)(附件一「2021_0817_141201_012.MOV」00:02:46-00:
    05:00、「2021_ 0817_141701_013.MOV」、「2021_0817_14
    2201_014.MOV」00:00:01-00:03:09)；由上述情節可知，警
    員對原告實施酒測之程序要屬嚴謹且無任何不法，並已經全
    程錄音錄影，雙方之對話亦有譯文可參(被證4)，酒測儀器
    並有合格檢驗書可擔保其準確性(被證3)，原告之違規事證
    已相當明確。
⑶、原告固於起訴狀意旨中以「警方應該勸導代替舉發」、「酒
    測儀器有誤差值」為辯，惟查：
①、違反道路交通管理事件統一裁罰基準及處理細則第 12 條第
    1項第12款固明文規定：「行為人有下列情形之一，而未嚴
     重危害交通安全、秩序，且情節輕微，以不舉發為適當者
     ，交通勤務警察或依法令執行交通稽查任務人員得對其施
     以勸導，免予舉發：...十二、駕駛汽車或慢車經測試檢定
     ，其吐氣所含酒精濃度超過規定之標準值未逾每公升0.02
     毫克。」，然該規定並非在加諸法律所未規定之違規要件
     ，僅係在賦予警員就符合該種情況之個案中可綜合個案情
     節判斷而決定是否應予勸導；本件原告之酒測濃度值固屬
     於「得勸導」之範圍內，然本件警員於函復公文中已敘明
     「員警考量其為職業駕駛，且所駕駛車輛為大貨車，又行
     駛於禁行路段，對於行車秩序危害較一般車輛嚴重.. .」(
     被證3)，足證本件原告除有「未打方向燈」、「未申請通
     行證」、「號牌汙損」之違規外，因其駕駛車輛為大貨車
     行駛於禁行路段，其危險性顯較一般違規更高，故警員衡
     諸上開情節後認為應予舉發為妥適，屬合於義務之裁量，
     此際警員毋庸以勸導代替舉發。
②、本件檢測所使用之儀器有檢測合格證書 (被證 3)可擔保其
     準確性，原告即不能再行爭執該儀器之誤差值。
③、原告自陳其因生活困頓而應與減免其行政法上之處罰，惟被
    告乃依經國會三讀通過之道路交通管理處罰條例明文授權訂
    定之違反道路交通管理事件統一裁罰基準及處理細則(下稱
    處理細則)內之裁罰基準表對原告施裁處，符合法律保留原
    則及授權明確性，而系爭處理細則基於平等原則對行政機關
    產生自我拘束，對外發生間接效力，故被告機關亦僅能就相
    同之事件為相同之處理，俾符合平等原則之精神，從而被告
    據以對原告為此等裁罰，並無違誤。
⑷、再者，原告既為合法考領汽車駕駛執照之人，有汽車車籍查
    詢資料及駕駛人基本資料（被證6）為憑，且原告為具有正
    常智識程度之成年人，其對上述規定應知之甚詳，並應確實
    遵守。是原告前揭所述，無非單方所執之詞，委無足取。
⑸、綜上所述，本件原告之訴為無理由，請判決如被告之聲明以
    維法紀。
㈡、聲明：⑴原告之訴駁回。⑵訴訟費用由原告負擔。
四、爭點事項：
㈠、被告認原告有「汽機車駕駛人酒精濃度超過規定標準」之違
    規行為，是否合法有據？
㈡、舉發機關告發是否違反「違反道路交通管理事件統一裁罰基
    準及處理細則」第12條第1項第12款之規定？
五、本院之判斷：
㈠、上揭爭訟事實概要，除爭執事項外，並有掌電字第CG9A3050
    2號舉發違反道路交通管理事件通知單、舉發單明細、新北
    裁催字第48-CG0000000號違反道路交通管理事件裁決書及送
    達證書、新北市政府警察局海山分局110 年9 月8 日新北警
    海交字第1103953615號函附之員警職務報告、酒精測試單、
    新北市政府警察局吐氣酒精濃度檢測程序暨拒測法律效果確
    認單、呼氣酒精測試器檢定合格證書、車輛詳細資料報表、
    證號查詢汽車駕駛人、取締酒駕之對話內容譯文、110 年9
    月10日重新製開新北裁催字第48-CG0000000號違反道路交通
    管理事件裁決書及其送達證書、汽車車籍查詢資料及駕駛人
    基本資料、採證光碟等在卷足資佐證（本院卷第53頁至第91
    頁），此事實應堪認定。
㈡、本件應適用之相關法令：
１、道路交通管理處罰條例第35條第1項第1款：「汽機車駕駛
    人，駕駛汽機車經測試檢定有下列情形之一，機車駕駛人處
    新臺幣1萬5千元  以上9萬元以下罰鍰，汽車駕駛人處新臺
    幣3萬元以上12萬元以下罰鍰，並均當場移置保管該汽機車
    及吊扣其駕駛執照一年至二年；附載未滿十二歲兒童或因而
    肇事致人受傷者，並吊扣其駕駛執照二年至四年；致人重傷
    或死亡者，吊銷其駕駛執照，並不得再考領：一、酒精濃度
    超過規定標準。」。
２、道路交通管理處罰條例第24條第1項第2款：「汽車駕駛人，
    有下列情形之一者，應接受道路交通安全講習：…。二、有
    第三十五條第一項規定之情形。…。」。
３、道路交通安全規則第114條第2款：「汽車駕駛人有下列情形
    之一者，不得駕車：…。二、飲用酒類或其他類似物後其吐
    氣所含酒精濃度達每公升0.15毫克或血液中酒精濃度達百分
    之0.03以上。」。
４、警察職權行使法第8條：「警察對於已發生危害或依客觀合理
    判斷易生危害之交通工具，得予以攔停並採行下列措施：一
    、要求駕駛人或乘客出示相關證件或查證其身分。二、檢查
    引擎、車身號碼或其他足資識別之特徵。三、要求駕駛人接
    受酒精濃度測試之檢定。警察因前項交通工具之駕駛人或乘
    客有異常舉動而合理懷疑其將有危害行為時，得強制其離車
    ；有事實足認其有犯罪之虞者，並得檢查交通工具。」。
５、違反道路交通管理事件統一裁罰基準及處理細則（下稱處理
    細則）第12條第1項第12款：「行為人有下列情形之一，而
    未嚴重危害交通安全、秩序，且情節輕微，以不舉發為適當
    者，交通勤務警察或依法令執行交通稽查任務人員得對其施
    以勸導，免予舉發：十二、駕駛汽車或慢車經測試檢定，其
    吐氣所含酒精濃度超過規定之標準值未逾每公升０．０二毫
    克。」。
㈢、依上開警察職權行使法第8條第1項第3款之規定，對於已發
    生危害或依客觀合理判斷易生危害之交通工具，得予以攔停
    並要求駕駛人接受酒精濃度測試之檢定。本件原告因有駕  
    駛車輛未依規定使用方向燈之違規而經舉發警員目睹並盤查
    ，盤查過程中聞其酒氣濃厚且面色潮紅，並且發現原告並未
    申請通行證且號牌汙穢，已達警察職權行使法第8條第1項所
    指之合理懷疑程度，而依該條項第3款對其實施酒測，核與
    警員之職務報告略以：「．．．職於110年08月17日14時至
    17時擔服大漢106(取締違規之勤務），職與本分隊同仁行經
    板橋區華江一路與華江五路口，警方見一台水泥預拌車行駛
    於華江五路欲左轉華江一路時，該輛水泥預拌車行駛至路口
    中間處才打左側方向燈，顯然已經違規，職依法欲盤查該輛
    水泥預拌車之駕駛時，見該名駕駛（甲○○）之臉面較為通
    紅以及眼睛也較為血紅，警方另發現該名尹姓駕駛亦未申請
    通行證，故請其將車輛移置路邊並請尹姓駕駛下車時，尹姓
    駕駛身上散發酒味，經查證該名尹姓駕駛五年內未有酒駕刑
    案紀錄，全程均告知相關酒精測試權益以及酒駕拒絕酒測之
    權益，尹男向警方聲稱今（17)日早上有喝保力達但沒有喝
    酒，尹男向警方表示要做酒測而不須拒絕酒精測試，警方先
    行給尹男一杯水漱口，再依法對尹男實施酒精測試、、、尹
    男酒測完所得數字值為0.16MG/L，顯然已達酒後駕車並符合
    開立罰單．．」（本院卷第65頁）等語相符。依上所述，原
    告因有駕駛車輛未依規定使用方向燈之違規而經舉發警員目
    睹並盤查，盤查過程中聞其酒氣濃厚且面色潮紅，並且發現
    原告並未申請通行證且號牌汙穢，已達警察職權行使法第8
    條第1項所指之合理懷疑程度，警方依該條項第3款對其實施
    酒測，酒測之執行程序並無不法。
㈣、又依取締酒駕之對話內容譯文略以「警方：這個車牌太髒了
    ；警方：來吧，你先到後面來做個酒測(時間：14:17:29)；
    警方：你早上有沒有喝東西(酒)啦?昨天晚上？尹男：沒有
    」、「尹男：我可不可以去我車上拿礦泉水漱口；警方：我
    這邊有，會讓你漱口，不用擔心，乾淨的水；警方：反正你
    說你沒有喝拉齁」、「警方：那一樣我會倒一杯水給你漱口
    （時間14:18:36)；警方：然後，等一下做酒測數字0.00-0.
    14勸導、0.15(含)- 0.24就酒後駕車，我們會開單扣車。（
    時間：14:18:36)」、「警方：新的吹嘴給你看，來，儀器
    歸零中，來這個含住吹氣持續5-7秒，三次失敗我就視同拒
    測了喔」、「警方：開始第一次，來持續吹、用力吹，來分
    析中；警方：來0.16，剛好符合扣車」、「尹男：能通融嗎
    ；警方：這個沒辦法，不是我要這麼說，我剛剛就有說0.15
    -0.24這個範圍就是我要開單扣車了」、「警方：你剛剛左
    轉沒有打方向燈，你是到彎中才打，你左轉華江一路就沒打
    方向燈，你有打我們(警方)會攔你嗎?你就是沒有打才會攔
    你；警方：還有一個點，你沒有通行證，我剛剛就問了，你
    說你沒有；尹男：嗯」（見本院卷81-83頁）等情。依上開
    對話內容：警員向原告陳明其有未打方向燈、未申請通行證
    及號牌汙損之違規事實，並向其確認何時飲酒，原告則答以
    「  沒有」，隨後警員復給予原告漱口之機會並確認其口中
    無異物；原告漱口完以後，警員隨即開始向原告宣讀酒測之
    法律效果，隨後警員取出全新吹嘴將儀器歸零後，向原告說
    明酒測儀器之使用方式，並測出原告有酒測超標之事實(0.
    16mg/ l)，由上述情節可知，警員對原告實施酒測之程序要
    屬嚴謹且無任何不法，並已經全程錄音錄影，酒測儀器並有
    合格檢驗書可擔保其準確性，原告之違規事實事證已相當明
    確。
㈤、原告主張意旨略以「酒測儀器有誤差值、警方應該勸導代替
    舉發」為語置辯，惟查：
⑴、依上開違反道路交通管理事件統一裁罰基準及處理細則第12
    條第1項第12款固明文規定，駕駛汽車或慢車經測試檢定，
    其吐氣所含酒精濃度超過規定之標準值未逾每公升0.02毫克
    ，而未嚴重危害交通安全、秩序，且情節輕微，以不舉發為
    適當者，交通勤務警察或依法令執行交通稽查任務人員得對
    其施以勸導，免予舉發。然該規定並非在加諸法律所未規定
    之違規要件，僅係在賦予警員就符合該種情況之個案中可綜
    合個案情節判斷而決定是否應予勸導；本件原告之酒測濃度
    值固屬於「得勸導」之範圍內，然本件舉發單位於110年9月
    8日新北警海交字第1103953615號函覆公文（本院卷第63頁
    ）說明事項二已敘明「員警考量其為職業駕駛，且所駕駛車
    輛為大貨車，又行駛於禁行路段，對於行車秩序危害較一般
    車輛嚴重...，故依道路交通管理處罰條例第35條第1項第1
    款舉發及移置保管車輛，不施以勸導．．．」，足證本件原
    告除有「未打方向燈」、「未申請通行證」、「號牌汙損」
    之違規外，因其駕駛車輛為大貨車行駛於禁行路段，其危險
    性顯較一般違規更高，故警員衡諸上開情節後認為應予舉發
    為妥適，屬合於義務之裁量，此際警員毋庸以勸導代替舉發
    ，並無裁量逾越或裁量濫用等情事。
⑵、原告酒測完所得數字值為0.16MG/L，此有酒精測試單在卷可
    稽（見本院卷69頁），而檢測所使用之儀器有檢測合格證書
    可擔保其準確性，其檢定合格有效期間為111年6月30日，此
    有呼氣酒精測試器檢定合格證書（見本院卷75頁），原告爭
    執該儀器之誤差值，顯屬無據。。
⑶、汽車駕駛人有道路交通管理處罰條例第35條第1項第1款之行
    為者，裁處罰鍰3萬3000元，應吊扣駕駛執照24個月，被告
    係依據國會三讀通過之道路交通管理處罰條例明文授權訂定
    之違反道路交通管理事件統一裁罰基準及處理細則(下稱處
    理細則)內之裁罰基準表對原告裁處，符合法律保留原則及
    授權明確性，而系爭處理細則基於平等原則對行政機關產生
    自我拘束，對外發生間接效力，故被告機關亦僅能就相同之
    事件為相同之處理，俾符合平等原則之精神，從而被告據以
    對原告為此等裁罰，並無違誤。衡諸該規定，旨在確保道路
    交通往來之安全，此雖限制人民駕駛該車輛之自由權利，但
    基於維護交通安全之重要公益，立法者已經考量人民工作權
    、財產使用權與該處分所追求之公共利益，且該處分所侵害
    之工作權或財產使用權亦僅限於駕駛車輛，對於從事其他工
    作並無影響，是以原告自陳其因生活困頓而應與減免其行政
    法上之處罰亦屬無據。
⑷、原告既為合法考領汽車駕駛執照之人，有汽車車籍查詢資料
    及駕駛人基本資料（見本院卷87-88頁）為憑，且原告為具
    有正常智識程度之成年人，其對上述規定應知之甚詳，並應
    確實遵守。是原告前揭所述，無非單方所執之詞，委無足取
    。綜上所述，本件原告之訴為無理由。
六、本案判決基礎已臻明確，兩造其餘攻擊防禦方法及訴訟資料
    ，經本院審核後，認與判決結果不生影響，且無調查之必要
    ，爰不一一論述及調查，併此敘明。
七、結論：原處分並無違誤，原告訴請撤銷為無理由，應予駁回
    ，本件第一審裁判費新臺幣300 元，應由敗訴之原告負擔，
    所以確定如主文第2 項所示。
八、依行政訴訟法第195 條第1 項後段、第236 條、第98條第1
    項前段、第237 條之8 第1 項、第237 條之9 第1 項，判決
    如主文。
中    華    民    國   110    年    10    月    19    日
                  行政訴訟庭  法  官  陳伯厚
一、上為正本係照原本作成。
二、如不服本判決，應於判決送達後20日內，向本院提出上訴狀
    並表明上訴理由（原判決所違背之法令及其具體內容或依訴
    訟資料可認為原判決有違背法令的具體事實），其未載明上
    訴理由者，應於提出上訴後 20 日內向本院補提理由書（上
    訴狀及上訴理由書均須按他造人數附繕本，如未按期補提上
    訴理由書，則逕予駁回上訴），並應繳納上訴裁判費新臺幣
    750 元。
                              書記官  陳柔吟
中    華    民    國   110    年    10    月    20    日